臺灣臺北地方法院民事裁定
111年度聲字第471號
聲  請  人  祐褔投資股份有限公司

法定代理人  鄧文心  
聲  請  人  何銘軒  

上二人共同
代  理  人  陳怡秀律師
相  對  人  樓仲洲  
上列聲請人因與相對人樓仲洲間返還買賣價金等仲裁事件，聲請
仲裁人迴避，本院裁定如下：
    主  文
聲請駁回。
    理  由
一、按當事人請求仲裁人迴避者，應於知悉迴避原因後14日內，
    以書面敘明理由，向仲裁庭提出，仲裁庭應於10日內作成決
    定；當事人對於仲裁庭之決定不服者，得於14日內聲請法院
    裁定之，仲裁法第17條第1、3項分別定有明文。查聲請人於
    民國111年5月12日向中華民國仲裁協會(下稱仲裁協會)聲請
    111年度仲聲仁字第3號仲裁事件(下稱系爭仲裁事件)陳鵬光
    仲裁人迴避，經系爭仲裁事件仲裁庭於111年7月29日作出駁
    回聲請人迴避請求之仲裁決定(下稱系爭仲裁決定)，聲請人
    則於111年8月2日收受上開系爭仲裁決定，有聲請人陳報暨
    聲請仲裁人迴避書、系爭仲裁決定在卷可稽，而聲請人於11
    1年8月16日向本院提出本件聲請，有聲請仲裁人迴避狀收狀
    戳可考，是聲請人未逾上揭14日之法定期間，合先敘明。
二、聲請意旨略以：本案相對人樓仲洲係因債權債務讓與協議書
    ，受讓自張耿榕主張來自股權買賣契約書之債權，然而：
　㈠張耿榕於聲證4簽訂之時間即107年2月身為台境企業股份有限
    公司(下稱台境公司)之法定代理人至107年7月2日，張耿榕
    與樓仲洲106年11月29日至109年3月16日間均為台境公司股
    東、董事，張耿榕至109年9月17日前尚為台境公司股東、董
    事，樓仲洲於109年10月16日至今為台境公司股東、董事。
    張耿榕與樓仲洲自106年至109年間均對台境公司具有相當程
    度影響力。
　㈡而仲裁協會為何銘軒選定之仲裁人陳鵬光，具有律師資格並
    為執行律師職務，其於108年至109間曾為台境公司之訴訟代
    理人，代理台境公司處理與眾祐聯行股份有限公司間之訴訟
    案件，並至110年2月間代理處理同一事件於中華民國仲裁協
    會之仲裁程序。
　㈢系爭股權買賣係由台境公司主導，僅由張耿榕擔任契約名義
    人，為諸多決策均係台境公司決定。聲請人何銘軒自107年1
    1月16日至110年3月8日，均為眾祐聯行股份有限公司之監察
    人，並於108年3月14日代表聲請人祐福投資股份有限公司前
    往台境公司談論關於系爭股權爭議事宜，與會人士尚有時值
    台境公司營運長李振旭、財務長及法務，足證系爭股權買賣
    並非個人行為，台境公司與系爭股權買賣具有關聯。
　㈣因此由上開證據顯示，台境公司、張耿榕、樓仲洲、何銘軒
    、祐福投資公司、眾祐聯行股份有限公司間，具有交易關聯
    性，而仲裁人陳鵬光曾代理台境公司處理與眾祐聯行公司間
    之工程爭議案件，難認其無預先偏頗之立場，而有仲裁法第
    15條第2項第4款「有其他情形足使當事人認其有不能獨立、
    公正執行職務之虞者」之迴避事由，應予迴避。
三、按仲裁人之判斷，於當事人間，與法院之確定判決有同一效
    力，仲裁法第37條第1項定有明文。堪認仲裁庭具有准司法
    機關之性質，準此，仲裁人之不偏頗，乃仲裁制度得以存續
    、被信賴之基礎，此即仲裁法第15條第1項規定仲裁人應獨
    立、公正處理仲裁事件並保守秘密之所由設。又仲裁人有其
    他情形足使當事人認其有不能獨立、公正執行職務之虞者，
    當事人得請求其迴避，仲裁法第16條第1項第2款、第15條第
    2項第4款規定明確。而仲裁法第15條第2項第4款所稱「有其
    他情形」，於立法理由中固舉仲裁人與當事人一方曾有同事
    或合夥關係為其例示，惟該條款非僅規定具備該等情形，猶
    須符合所定「足使當事人認其有不能獨立、公正執行職務之
    虞」之要件(最高法院106年度台上字第1042號判決意旨參照
    )。次按所謂有其他情形足使當事人認其有不能獨立、公正
    執行職務之虞者，應以通常人所具有之合理觀點，對於該仲
    裁人能否為獨立、公正之判斷，均足產生懷疑，且此種懷疑
    之發生，應以仲裁人對於訴訟標的有特別利害關係，或與當
    事人之一造有密切之交誼或嫌怨，或基於其他情形客觀上足
    疑其為不公平之仲裁者為其原因事實，若僅憑當事人之主觀
    臆測，或不滿仲裁人進行訴訟遲緩，或認仲裁人指揮訴訟欠
    當，則不得謂其有偏頗之虞。經查：
　㈠本件聲請人與相對人間返還返還買賣價金等事件，由相對人
    依兩造間股權買賣契約書第9條第2項規定向仲裁協會提請仲
    裁，經該會以111年度仲聲仁字第3號受理在案(即系爭仲裁
    事件)，而仲裁協會依相對人之聲請選任陳鵬光為系爭仲裁
    事件之仲裁人，聲請人則於111年5月12日以陳鵬光曾任訴外
    人台境公司之訴訟代理人為由，向仲裁協會聲請陳鵬光仲裁
    人迴避，經仲裁協會於111年7月29日以系爭仲裁決定，駁回
    聲請人之聲請，固據其提出聲請仲裁人迴避狀、系爭仲裁決
    定、債權債務讓與協議書、股權買賣契約書、台境公司之經
    濟部商工登記公示資料查詢結果、台灣台北地方法院108年
    度建字第358號裁定、109年度仲聲平字第2號仲裁陳報狀、
    眾祐聯行股份有限公司(下稱眾祐公司)之經濟部商工登記公
    示資料查詢結果、存證信函等文件為證(卷第11-122頁)。
　㈡然而，聲請人主張仲裁人陳鵬光迴避之理由，其記載略以：
    仲裁人陳鵬光於109年度仲聲平字第2號仲裁事件(下稱另案
    仲裁事件)中為台境公司之訴訟代理人，而有不能獨立、公
    正執行職務之虞等語，但是，另案仲裁事件乃因「台中市○○
    區○○段000000地號整治統包工程」請求給付工程款所生之爭
    議，該案之當事人為中華全球石油股份有限公司(下稱中油
    公司)與台境公司，而另案仲裁事件中眾佑公司雖曾聲請參
    加仲裁，惟經仲裁庭於109年3月19日109年度仲聲平字第2號
    仲裁決定駁回，亦無從以之為佐據，況且，本件系爭仲裁事
    件係因聲請人與相對人間之股權買賣契約書所發生之爭議，
    而此與該另案仲裁事件間，具有如何之關聯性，並未據聲請
    人提出佐證，即無從為本件聲請有據之認定，故聲請人以仲
    裁人陳鵬光曾任另案仲裁事件中台境公司之訴訟代理人，以
    及台境公司與系爭股權買賣具有關聯為由聲請迴避，即非有
    據。
　㈢再者，該另案仲裁事件已於110年5月17日為仲裁判斷，有台
    灣新北地方法院民事裁定可憑(卷第25-26頁)，因此仲裁人
    陳鵬光縱使曾為台境公司之訴訟代理人，於另案仲裁事件經
    仲裁庭為仲裁判斷後，仲裁程序已告終結，訴訟代理人無從
    再為職務之執行，亦難認為有何利益關連或偏頗之虞之情形
    ，而聲請人復未提出仲裁人陳鵬光與台境公司有密切交誼之
    事證，即無從認為其有不能獨立公正執行職務之虞之情形，
    是聲請人請求仲裁人陳鵬光英迴避系爭仲裁事件，亦非有據
    。
　㈣此外，聲請人既未提出其他足供即時調查之證據，釋明仲裁
    人陳鵬光對於系爭仲裁事件之訴訟標的有何特別利害關係，
    或與當事人之一造有密切之交誼或嫌怨，或其他有何在客觀
    上足疑其為不公平仲裁之情事，尚難僅憑過往擔任訴訟代理
    人之情形，即能遽以援引並為主觀臆測，而遽認仲裁人陳鵬
    光有不能獨立、公正執行職務之虞，應可確定，從而，聲請
    人聲請陳鵬光仲裁人迴避，為無理由，應予駁回。
四、爰依仲裁法第17條第3項，非訟事件法第21條第2項、第24條
    第1項，民事訴訟法第78條，裁定如主文。
中　　華　　民　　國　　111 　年　　8 　　月　　24　　日
                  民事第一庭          法　官  蘇嘉豐
以上正本係照原本作成
如對本裁定抗告須於裁定送達後10日內向本院提出抗告狀，並繳
納抗告費新臺幣1,000元
中　　華　　民　　國　　111 　年　　8 　　月　　24　　日
                                      書記官　陳靜